臺灣高等法院民事判決
109年度重再字第9號
再 審原 告  張明彰  
訴訟代理人  林俊儀律師
            蔡仲威律師
再 審被 告  賀錫敬（即賀鳴玉之承受訴訟人）


訴訟代理人  吳旭洲律師
            林譽恆律師
            楊倢欣律師
上列當事人間給付違約金再審之訴事件，再審原告對於中華民國
107年8月29日本院107年度重上更一第18號確定判決提起再審，
本院於109年4月8日言詞辯論終結，判決如下：
    主      文
再審之訴駁回。
再審訴訟費用由再審原告負擔。
    事實及理由
按「再審之訴，應於三十日之不變期間內提起。前項期間，自
  判決確定時起算，判決於送達前確定者，自送達時起算」，民
  事訴訟法第500條第1項、第2項前段定有明文。再審原告就本
  院107年度重上更一第18號判決提起第三審上訴，經最高法院
  以109年度台上字第128號裁定「上訴駁回」，再審原告於109
  年1月20日收受該裁定正本，有送達證書在卷可參（本院第121
  頁），再審原告於民國109年2月19日提起本件再審之訴（本院
  卷第3頁），合於上開規定。另當事人依民事訴訟法第496條規
  定提起再審之訴，以主張同條項各款規定之情形，即為合法，
  至其情形是否果屬實在，則為其訴有無理由之問題，除其再審
  之訴尚欠缺其他合法要件外，即應依判決程序調查裁判。再審
  原告於再審之訴狀已載明依民事訴訟法第496條第1項第1款之
  規定提起本件再審之訴（本院卷第5-14頁），揆諸上開說明，
  再審原告之再審之訴即為合法，至其情形是局果屬實在，則為
  其訴有無理由之問題。
再審原告主張：本院107年度重上更一第18號確定判決（下稱原
  確定判決）廢棄前訴訟程序第一審伊為勝訴之判決，改判命伊
  給付新臺幣（下同）13,840,500元本息。惟原確定判決有適用
  民法第167條、民事訴訟法第277條、民法第95條、第157條、
  第160條、最高法院48年台上字第877號判例顯然錯誤之情形，
  因依民事訴訟法第496條第1項第1款規定，提起本件再審之訴
  。聲明：
　㈠原確定判決關於命再審原告給付本息部分廢棄。
　㈡上廢棄部分，再審被告在前訴訟程序之上訴駁回。
  再審被告則以：再審原告所主張之再審事由，均屬原確定判決
  事實之認定及證據取捨之問題，無再審原告所主張民事訴訟法
  第496條第1項第1款「適用法規顯有錯誤」之再審事由，其再
  審之訴無理由，應予駁回等語，資為抗辯。
再審原告主張原確定判決違反民法第167條、民事訴訟法第277
  條、民法第95條、第157條、第160條、最高法院48年台上字第
  877號判例，而有民事訴訟法第496條第1項第1款之再審事由，
  惟為再審被告所否認，並以前揭情詞置辯。
　㈠按民事訴訟法第496條第1項第1款所謂適用法規顯有錯誤者，
    係指確定判決所適用之法規顯然不合於法律規定，或與大法
    官會議之解釋顯然違反者而言，含消極之不適用法規，顯然
    影響裁判者，但不包含漏未斟酌證據、判決理由不備、判決
    理由矛盾、取捨證據及認定事實錯誤之情形在內。是所謂適
    用法規顯有錯誤，係指就事實審所確定之事實適用法規顯有
    錯誤而言。至事實審取捨證據、認定事實容有不當，當事人
    僅得據為上訴理由，亦不生適用法規顯有錯誤問題，尚難以
    此指為合於前述「適用法規顯有錯誤」之再審原因，當事人
    自不得據以提起再審之訴。
  ㈡再審被告於前訴訟程序主張：賀鳴玉於103年間委託訴外人張
    新旺出售坐落臺北市○○區○○段0○段000○000○0地號土地應有
    部分及其上門牌為同區○○路0段00○0號12樓房屋，再審原告
    於同年1月20日由訴外人松高房屋仲介有限公司經紀人江瓊
    姬帶看後，簽訂要約書（下稱要約書），願以4.6135億元買
    受。經賀鳴玉於翌日簽名承諾要約書，並送達再審原告之代
    理人即彰化商業銀行股份有限公司經理林玉惠，依約，再審
    原告應負洽商簽立本約之義務，其竟反悔不買，依要約書第
    8條約定，應給付按成交總價3％計算之違約金13,840,500元
    等情。爰求為命再審原告如數給付，並加計法定遲延利息之
    判決。原確定判決以林玉惠有代收本件買賣文件之權限，並
    已代再審原告收受由賀鳴玉簽名之要約書。再審原告未依要
    約書第4條約定，與賀鳴玉洽商簽立買賣契約，依要約書第8
    條約定，應給付系爭違約金，因而廢棄前訴訟程序第一審駁
    回再審被告之判決，改命再審原告如數給付，並自103年9月
    10日加計法定遲延利息。
　㈢再審原告主張原確定判決適用或消極不適用民法第167條、民
    事訴訟法第277條、民法第95條、第157條、第160條之規定
    ，均顯有錯誤云云。惟原確定判決依證人江瓊姬及林玉惠之
    證言，及再審原告訴訟代理人所稱：「我們確定他（即林玉
    惠）有幫被告（指再審原告）收文件，如要約書」等語參互
    以觀，認定再審原告已表示林玉惠有代收本件買賣文件之權
    限，且林玉惠已代再審原告收受由賀鳴玉簽名之要約書。原
    確定判決再依再審原告與賀鳴玉均簽名之要約書第4條「本
    要約書須經賣方親自記明承諾時間及簽章並送達買方時，雙
    方即應負洽商簽立本約之一切義務」、第8條「本要約書經
    賣方承諾並送達買方後，因可歸責於買方或賣方之事由致無
    法簽訂買賣契約書時，他方即得請求違約方給付按房地成交
    總價的百分之三計算之違約金損害賠償」、第3條「
　　103年2月底回來正式簽約及付款」等約定，可知再審原告收
    受賀鳴玉簽名並記載承諾時間之要約書後，如因可歸責於己
    之事由，未於103年2月28日前與賀鳴玉洽商簽立買賣契約，
    即應給付系爭違約金。而再審原告不爭執未與賀鳴玉洽商簽
    立買賣契約，且起因於其家人不願居住系爭房地之個人因素
    ，非無可歸責事由，依要約書第8條約定，自應給付系爭違
    約金。且賀鳴玉請求之違約金以房地成交總價3％計算其金額
    計13,840,500元，無過高情事，因而判命再審原告如數給付
    ，並自103年9月10日起加計法定遲延利息等情，並無適用或
    消極不適用民法第167條、民事訴訟法第277條、民法第95條
    、第157條、第160條顯有錯誤之情形。
　㈣至再審原告所稱：「林玉惠僅為代為轉交之身分，並不具有
    收為受領之權利……不代表相關林玉惠獲得授權，具有代為受
    領文件之權利……系爭要約書正本並無賣方簽名及簽章時間，
    第9條處亦無填寫要約時間……應由再審被告負舉證之責，證
    明賀鳴玉有將簽名之要約書送達予再審原告……尚難認定再審
    原告有收到系爭要約書……尚難認定意思表示已達到再審原告
    可支配範圍，且再審原告得隨時可了解其內容之客觀之狀態
    ……尚難認為符合送達之效力……再審原告自不受系爭要約書之
    拘束……江瓊姬並未將之交付林玉惠，林玉惠所收受係僅再審
    原告簽名後要求江瓊姬交付林玉惠保管之系爭要約書，並無
    法證明再審被告簽名之系爭要約書已送達再審原告……不符合
    系爭要約書之特別生效要件，自未生效……再審原告在出國期
    間未與證人林玉惠聯絡，故自不知再審被告已簽名承諾……」
    云云，縱屬實在，均屬事實審取捨證據、認定事實有無不當
    之問題，揆諸上開說明，當事人僅得據為上訴理由，不生適
    用法規顯有錯誤問題，尚難以此指為合於前述「適用法規顯
    有錯誤」之再審原因，再審原告自不得據以提起再審之訴。
　㈤再審原告另主張原確定判決違反最高法院48年台上字第877號
    判例，亦有民事訴訟法第496條第1項第1款之再審事由云云
    。惟法院組織法增設最高法院大法庭制度，修正刪除第57條
    並增訂第57條之1於108年7月4日生效施行，最高法院決議及
    判例制度已廢止，前依舊法編選之判例，若無裁判全文可資
    查考者，應停止適用；其餘判例之效力與未經選編為判例之
    最高法院裁判相同。準此，增訂法院組織法第57條之1第1項
    、第2項規定於108年7月4日施行後，原最高法院判例已無通
    案之拘束力，自不得再以判決違背最高法院之判例，作為民
    事訴訟法第496條第1項第1款適用法規顯有錯誤之再審事由
    ，再審原告據此依民事訴訟法第496條第1項第1款之規定提
    起再審之訴，亦屬無據。
  ㈥以上，再審原告主張原確定判決有民事訴訟法第496條第1項
    第1款之再審事由，不足為採，其再審之訴不應准許。
綜上所述，再審原告依民事訴訟法第496條第1項第1款之規定，
  提起本件再審之訴，為無理由，應予駁回。
本件因事證已臻明確，兩造其餘攻擊、防禦方法及所為之立證
  ，經審酌後認與判決之結果不生若何影響，無庸再逐一予以論
  列；另再審原告所為其他陳述，均為再審之訴有理由，前訴訟
  程序之再開或續行後所應審酌之實體問題，然再審原告之再審
  之訴無理由，前訴訟程序無從再開或續行，該等實體問題，本
  院亦無庸再逐一予以論究，均合併敘明。
據上論結，本件再審之訴為無理由，依民事訴訟法第78條判決如
主文。
中　　華　　民　　國　　109 　年　　4 　　月　　22　　日
                  民事第二十二庭
                        審判長法　官  張靜女
                              法　官  曾部倫
                              法　官  湯美玉
正本係照原本作成。
如不服本判決，應於收受送達後20日內向本院提出上訴書狀，其
未表明上訴理由者，應於提出上訴後20日內向本院補提理由書狀
（均須按他造當事人之人數附繕本）上訴時應提出委任律師或具
有律師資格之人之委任狀；委任有律師資格者，另應附具律師資
格證書及釋明委任人與受任人有民事訴訟法第466條之1第1項但
書或第2項（詳附註）所定關係之釋明文書影本。如委任律師提
起上訴者，應一併繳納上訴審裁判費。
中　　華　　民　　國　　109 　年　　4 　　月　　22　　日
　　　　　　　　　　　　　    書記官  陳美宜
附註：
民事訴訟法第466條之1（第1項、第2項）：
對於第二審判決上訴，上訴人應委任律師為訴訟代理人。但上訴
人或其法定代理人具有律師資格者，不在此限。
上訴人之配偶、三親等內之血親、二親等內之姻親，或上訴人為
法人、中央或地方機關時，其所屬專任人員具有律師資格並經法
院認為適當者，亦得為第三審訴訟代理人。